最高法院刑事判決　　　　　　九十六年度台上字第四七三九號
上　訴　人　甲○○
　　　　　　乙○○
　　　　　　丙○○
　　　　　　丁○○
上列上訴人等因妨害自由案件，不服台灣高等法院花蓮分院中華
民國九十六年四月十七日第二審判決（九十六年度上訴字第二０
號，起訴案號：台灣花蓮地方法院檢察署九十五年度偵字第三五
二六號），提起上訴，本院判決如下：
    主  文
上訴駁回。
    理  由
按刑事訴訟法第三百七十七條規定，上訴於第三審法院，非以判
決違背法令為理由，不得為之。是提起第三審上訴，應以原判決
違背法令為理由，係屬法定要件。如果上訴理由書狀並未依據卷
內訴訟資料，具體指摘原判決不適用何種法則或如何適用不當，
或所指摘原判決違法情事，顯與法律規定得為第三審上訴理由之
違法情形，不相適合時，均應認其上訴為違背法律上之程式，予
以駁回。本件原判決認定上訴人甲○○、乙○○、丙○○、丁○
○有原判決事實欄所載犯行，係依憑證人楊文邦、何金鳳、馬贊
華及同案被告姚秀春（按經原審判刑並諭知緩刑確定）分別於警
詢或第一審審理中之證詞，又關於被害人楊文邦於民國九十五年
五月十日十七時許在花蓮縣秀林鄉水源村金嵐山附近工作時，為
同案被告姚秀春及上訴人等四人所發覺，雙方遂前往楊文邦位於
金嵐山上之工寮，並由楊文邦簽立金額新台幣（下同）一千二百
萬元之本票一紙後，姚秀春、上訴人等四人方離去等情，亦為上
訴人等四人所不否認，並有卷附行政院衛生署花蓮醫院診斷證明
書一紙、病歷表一份及和解書四紙等證據，因而維持第一審論處
上訴人等四人共同以非法方法，剝奪人之行動自由罪刑之判決，
駁回檢察官及上訴人等四人在第二審之上訴。已敘明所憑之證據
及認定之理由。對於上訴人等四人均矢口否認有何妨害自由之犯
行，所辯：楊文邦欠姚秀春大筆款項，不僅未返還債務且曾毆打
姚秀春，乙○○遂找甲○○、丙○○、丁○○等人保護並陪同姚
秀春，於九十五年五月十日十七時許去找楊文邦，嗣楊文邦自行
相約要至其所有位於花蓮縣秀林鄉金嵐山上之工寮談論債務問題
，並自願簽立本票以清償債務，渠等並沒有強押楊文邦夫妻，也
沒有強制楊文邦簽立本票或毆打楊文邦之行為云云，何以均係卸
責之詞，不足採信，亦已依據卷內資料逐一指駁。從形式上觀察
，原判決並無違背法令之情形存在。上訴意旨，甲○○、乙○○
、丙○○略稱：原審認定楊文邦積欠姚秀春五百餘萬元，惟姚秀
春於警詢、偵查中始終主張係一千二百萬元，原審未加查明，有
調查未盡之違法。又原判決理由對於如何「強押」，即實施如何
方式強押，完全係以人數、身（體）型之優勢，推論楊文邦夫妻
遭強押，顯有理由不備之違法。何金鳳是否遭強押，警詢、偵查
中並無何金鳳、楊文邦之證述可參，楊文邦於第一審亦未證述何
金鳳如何遭強押，僅何金鳳證稱沒有遭強迫而坐另一名男人開車
載回工寮，則原審所認定事實顯與何金鳳證述有間，而有與證據
不相適合之違法。丁○○則略稱：原判決對於楊文邦、何金鳳之
警詢證述，未說明有何可信之特別情狀及證明犯罪事實之必要性
，已難謂適法，其遽以為判決基礎，於法亦有未合。又原判決所
採之行政院衛生署花蓮醫院診斷證明書，其證據能力如何，原審
亦未調查說明，難謂無理由不備之違法等語各云云。經查：按證
據之取捨及證據證明力如何，均屬事實審法院得自由裁量、判斷
之職權，苟其此項裁量、判斷，並不悖乎通常一般之人日常生活
經驗之定則或論理法則，又於判決內論敘其何以作此判斷之心證
理由者，即不得任意指摘其為違法，據為提起第三審上訴之合法
理由。而認定犯罪事實所憑之證據，並不以直接證據為限，間接
證據亦包括在內，審理事實之法院綜合卷內之直接、間接證據，
本於推理作用，於通常一般之人均不致有所懷疑，得確信其為真
實之程度者，即得據之為有罪之認定。又被告以外之人於檢察事
務官、司法警察官或司法警察調查中所為之陳述，與審判中不符
時，其先前之陳述具有較可信之特別情況，且為證明犯罪事實存
否所必要者，得為證據。刑事訴訟法第一百五十九條之二定有明
文。本件原判決已敘明，證人楊文邦、何金鳳於警詢中均一致證
稱：渠等於九十五年五月十日遭上訴人等四人及同案被告姚秀春
強押至花蓮縣秀林鄉水源村金嵐山工寮毆打，並強迫楊文邦簽立
一千二百萬元之本票等語，雖與第一審審理中所證不符，但衡以
證人楊文邦、何金鳳於案發後立即至行政院衛生署花蓮醫院看診
，向醫生表示楊文邦係遭人踢腹部而受傷，並取得診斷證明書一
紙後，於同年月十二日即持該診斷證明書至花蓮縣警察局吉安分
局太昌派出所報案，並陳述渠等遭上訴人等四人及姚秀春剝奪行
動自由及強制簽立本票之經過，該二證人於警詢中筆錄製作之情
況並無不當之處，且渠等於警詢中之證詞亦足認均係出於自由意
思所為，故認證人楊文邦、何金鳳先前於警詢中之陳述具有較可
信之特別情況，且為證明上訴人等四人犯罪事實存否所必要者，
應認楊文邦、何金鳳於警詢中之證詞得為證據。經核與證據法則
並無不合。又被害人楊文邦僅積欠姚秀春約五百萬元之債務一情
，業據證人楊文邦、何金鳳於第一審審理中證述明白，並為姚秀
春所不否認，而姚秀春係因先和馬贊華談妥一人分得六百萬元後
，由馬贊華出面找來上訴人等四人與姚秀春一起向被害人楊文邦
催討債務一情，亦據證人馬贊華及同案被告姚秀春於第一審審理
中供述明確等情，並無不合。原判決綜合各種相關證據，認定上
訴人等四人有本件犯行，就案內有關證據，本於調查所得心證，
分別定其取捨而為事實上之判斷，均已於理由內詳加說明。並無
上訴意旨所指之違背法令。其餘上訴意旨，無非係對事實審法院
採證認事之職權行使及原審已調查、理由已說明之事項，仍執陳
詞再為事實上之爭執，亦非適法之上訴第三審理由。衡以上述說
明，應認其上訴均為違背法律上之程式，予以駁回。
據上論結，應依刑事訴訟法第三百九十五條前段，判決如主文。
中　　華　　民　　國　九十六　年　　八　　月　三十一　日
                      最高法院刑事第九庭
                          審判長法官  洪　清　江
                                法官  石　木　欽
                                法官  李　伯　道
                                法官  韓　金　秀
                                法官  陳　晴　教
      本件正本證明與原本無異
                                      書  記  官
中　　華　　民　　國　九十六　年　　九　　月　 十四 　日
                                                      Ｑ
